【裁判字號】    98,重訴緝,320
【裁判日期】    980929
【裁判案由】    違反槍砲彈藥刀械管制條例
【裁判全文】
臺灣臺中地方法院刑事判決           98年度重訴緝字第320號
公  訴  人  臺灣臺中地方法院檢察署檢察官
被      告  丙○○
選任辯護人  李淑娟律師
            林佐偉律師
            陳鎮律師
上列被告因違反槍砲彈藥刀械管制條例案件，經檢察官提起公訴
（97年度偵字第11043、14278號），本院判決如下：
    主    文
丙○○共同未經許可，販賣手槍，處有期徒刑捌年陸月，併科罰
金新臺幣壹佰貳拾萬元，罰金如易服勞役，以罰金總額與壹年之
日數比例折算。扣案如附表編號1、2所示之物均沒收。
    犯罪事實
一、緣乙○○經由友人林財興、林維銘之介紹，透過SYPE電話與
    人在大陸綽號「梁董」之梁家賢聯繫，得知梁家賢有從事槍
    枝、子彈之販賣，即於民國96年3 月份前某日，以每支新臺
    幣（下同）28萬元、2 支共56萬之代價，向梁家賢購買制式
    手槍2 支，並約定價款包含梁家賢所應附送之子彈。而丙○
    ○明知制式手槍、子彈係槍砲彈藥刀械管制條例所列管之違
    禁物，未經主管機關之許可，不得販賣，竟仍與梁家賢共同
    基於販賣制式手槍、子彈之犯意聯絡，於96年3 月5 日至18
    日之某日間，由梁家賢命丙○○，將如附表編號1 、2 所示
    具有殺傷力之制式手槍2 支（每支各含2 個彈匣），及如附
    表編號3 所示具有殺傷力之口徑9mm 制式子彈44顆（起訴書
    誤載為45顆，業經公訴人當庭更正，均已試射完畢）、如附
    表編號4 所示之口徑0.32吋制式子彈4 顆（起訴書誤載為5
    顆，業經公訴人當庭更正，均已試射完畢），攜至乙○○所
    經營位在臺中市○○路○ 段之「新高洗車場」（起訴書誤載
    為乙○○位於臺中市○○路○ 段124 巷3 號住處），以56萬
    元之代價販賣予乙○○並交付之，乙○○收受上開槍彈後遂
    將之藏放在前述住處。嗣於97年5 月6 日中午12時30分許，
    經警持搜索票在乙○○前揭住處，查獲如附表所示之制式手
    槍、子彈，始查悉上情（乙○○所犯持有制式手槍、子彈部
    分，業據本院以97年度重訴字第2639號判處有期徒刑4 年）
    。
二、案經內政部警政署刑事警察局移送及臺中市警察局第1 分局
    報告臺灣臺中地方法院檢察署檢察官偵查起訴。
    理    由
壹、程序方面
  (一)按被告以外之人於檢察事務官、司法警察官或司法警察調查
    中所為之陳述，與審判中不符時，其先前之陳述具有較可信
    之特別情況，且為證明犯罪事實存否所必要者，得為證據，
    刑事訴訟法第159 條之2 定有明文。本件證人即同案被告乙
    ○○於本院審理時所為之陳述，與其先前於警詢、偵查中所
    為之陳述不符，本院審酌乙○○於警詢、偵查中陳述之時間
    ，距離案發時間較為接近，記憶應較鮮明，且斯時被告丙○
    ○尚未到案，較少不當外力干預或利害關係考量，應較接近
    真實。又乙○○於警詢、偵查時歷次所為之陳述均相一致，
    其於本件法院審理中，無故翻異前詞，顯有可疑。綜上，乙
    ○○於警詢之陳述具有較可信之特別情況，且為證明被告丙
    ○○犯罪事實存在所必要者，揆諸上揭說明，其於警詢所為
    之陳述自得採為證據。
  (二)按被告以外之人於審判外之言詞或書面陳述，除法律有規定
    者外，不得作為證據，刑事訴訟法第159 條固定有明文，惟
    被告以外之人於審判外之陳述，雖不符同法第159 條之1 至
    之4 規定，而經當事人於審判程序同意作為證據，法院審酌
    該言詞陳述或書面陳述作成時之情況，認為適當者，亦得為
    證據；又當事人、代理人或辯護人於法院調查證據時，知有
    第159 條第1 項不得為證據之情形，而未於言詞辯論終結前
    聲明異議者，視為有前項之同意，同法第159 條之5 亦定有
    明文。本判決所引用下列各項證據方法之證據能力，被告丙
    ○○及其選任辯護人、檢察官於本院準備程序時均表示無意
    見，且於本院審理中調查證據時，知有刑事訴訟法第159 條
    第1 項不得為證據之情形，亦未於言詞辯論終結前聲明異議
    ，且本院審酌該等證據作成之客觀情況均無不當，並無不宜
    作為證據之情事，依刑事訴訟法第159 條之5 之規定，認均
    具有證據能力。
貳、實體方面
一、被告之辯解
    訊據被告丙○○矢口否認上開犯罪事實，辯稱：並未販賣槍
    枝、子彈給乙○○，我於95年間在洗車場認識乙○○，見過
    5 、6 次面，有1 次乙○○說他支票要兌現，跟我借了3 萬
    元，後來我們在電話中發生口角，事後就再也找不到他，96
    年間完全沒有跟乙○○見過面云云。
二、認定被告有罪之證據及對被告辯解不採納之理由
  (一)本件警方於97年5 月6 日中午12時30分許，在同案被告乙○
    ○位於臺中市○○路○ 段124 巷3 號住處，所查獲、扣案如
    附表所示之槍枝、子彈，經送鑑定結果：(1)如附表編號1 所
    示之槍枝，槍枝管制編號0000000000號（鑑定書記載含制式
    彈匣1 個，惟實際上含制式彈匣2 個），係口徑9mm 制式半
    自動手槍，為瑞士SIG SAUER 廠SP2009型，槍號為SP000000
    0 號，槍管內具陸條右旋來復線，擊發功能正常，可供擊發
    同口徑制式子彈使用，認具殺傷力。(2)如附表編號2 所示之
    槍枝，槍枝管制編號0000000000號（鑑定書記載含制式彈匣
    1 個，惟實際上含制式彈匣2 個），係口徑9mm 制式半自動
    手槍，為德國HK廠P2000 型，槍號遭磨滅，經以電解腐蝕法
    重現結果，無法重現，槍管內具陸條右旋來復線，擊發功能
    正常，可供擊發同口徑制式子彈使用，認具殺傷力。(3)如附
    表編號3 所示之子彈45顆，均係口徑9mm 之制式子彈。其中
    44 顆 經試射，可擊發，認具殺傷力；另1 顆，雖可擊發，
    惟發射動能不足，認不具殺傷力。(4)如附表編號4 所示之子
    彈5 顆，均係口徑0.32吋之制式子彈。其中4 顆經試射，可
    擊發，認具殺傷力；另1 顆，無法擊發，認不具殺傷力，有
    內政部警政署刑事警察局97年6 月5 日刑鑑字第0970072458
    號槍彈鑑定書、該局97年7 月22日刑鑑字第0970101008號函
    在卷可稽（見97年度偵字第11043 號卷第83至第91頁、本院
    97 年 度重訴字第2639號卷第37頁），足見前述槍彈確為具
    有殺傷力之制式手槍、子彈。
  (二)關於上開槍彈之來源，證人即同案被告乙○○於查獲當日之
    警詢時即已供稱：「大約96年時，我因為知道梁先生有在從
    事夾帶毒品走私回臺灣的犯罪，所以有向梁先生談到要向他
    購買槍械的事情，當時是以我的SKYPE 帳號EP55566 ，撥打
    給梁先生的大陸行動電話號碼，來洽談購買槍械的事情。梁
    先生當時告訴我每支制式手槍新臺幣28萬元，交代我將現金
    準備好，他會叫『阿庭』來與我交易。大約在96年8 月份的
    時候，阿庭帶槍到我當時經營的洗車場與我交易」、「阿庭
    販賣給我有SIG 制式手槍1 支（含彈匣2 個）、HK P2000制
    式手槍1 支（含彈匣2 個）、90制式子彈45顆。我支付新臺
    幣56萬元」（見臺中市警察局第1 分局中分刑一字第097001
    4208號卷第4 頁反面），並於翌日即97年5 月7 日警詢時，
    在警方提供之6 名男子照片中，指認編號2 之本件被告丙○
    ○即為其所稱交付槍彈並向其收取購槍費用56萬元之男子，
    進而在被告丙○○之照片下方簽名捺印確認其指認無誤，有
    指認犯罪嫌疑人紀錄表附卷可憑（見同上警卷第11 頁） 。
    又於97年5 月7 日偵訊中以證人身分具結證稱：「梁董有在
    走私毒品及槍械進來臺灣。我本來想說拿幾顆子彈來玩，明
    哥（即林維銘）就幫我上SKYPE 跟梁董交談，就談到PPK 手
    槍，他說有制式的，我就跟他講說能不能給我幾顆子彈，他
    就鼓吹我買比較好的制式手槍，叫我準備一些錢，1 把要28
    萬，2 把56萬，我說考慮看看，之後我就慢慢籌錢…後來我
    打大陸的行動電話給梁董，梁董就叫阿廷送2 把槍及45顆制
    式子彈及8 厘米的子彈5 顆過來，我就把錢直接交給阿廷…
    這是96年7 、8 月的事，就是在我洗車場買的」（見97年度
    偵字第11043 號卷第6 頁）。嗣於97年5 月13日警方借訊時
    再次肯定本件被告丙○○就是與其交易槍枝之人（見同上偵
    卷第22頁反面），並於同日偵訊中再次以證人身分具結證述
    ：「（之前所述的阿庭就是丙○○？）是」、「（丙○○是
    96年3 月份就出境有何意見？）交槍的時間本來我在警察局
    就有跟警察說不是很確定，警察就叫我一定要想出時間，我
    才會說是8 月份，當時我記得是穿短袖在工作」、「（丙○
    ○是梁董叫他來的？）是。只見過他一次面，就是交槍那次
    」、「（當時丙○○是否知道交給你的是槍？）丙○○把它
    丟在我洗車場前面的廢棄屋，用1個紙的手提袋裝，他跟我
    講說是槍，叫我自己去拿，我先拿給他56萬元之後，他才跟
    我將槍放置的地點，叫我自己去拿」、「（丙○○你只見過
    他1次，為何印象這麼深刻？）因為他送槍當天我拿槍進來
    之後，他有停留一段時間，在我的洗車場泡茶，有半個小時
    左右」（見同上偵卷第30、31頁）。
  (三)同案被告乙○○於本案本院98年9 月11日審理中，以證人身
    分作證時，雖翻異前詞，改稱：梁董說會叫1 個俊廷的交給
    我，後來有1 個自稱俊廷的人到洗車場跟我收錢，收完錢後
    梁董打電話給我說洗車場外有1 個廢棄屋，槍彈在那裡要我
    自己去拿，俊廷拿到錢就走了，隔了1 、20分鐘梁董打電話
    來說槍在我洗車場出去的廢棄屋外袋子裡面，我對俊廷沒有
    印象，不知道是否為在庭的被告丙○○，且我在警局看照片
    指認時無法指認，是警察跟我說哪個是俊廷，要我蓋章，偵
    訊時從來沒有說丙○○交槍給我云云。惟乙○○自警詢起至
    偵查中，對於如何經由友人林財興、林維銘介紹認識梁董、
    與梁董以SKYPE 電話聯絡購買槍彈之經過、談妥後梁董命阿
    廷攜帶槍彈前往其洗車場交付並收取56萬元、該阿廷之人經
    依警方提供之照片指認即為本件被告丙○○等情，已為明確
    之陳述，且其歷次之陳述，除阿廷交付槍彈及收取價金之時
    間因記憶不清，先前曾為不同之陳述，惟事後業經更正外，
    其餘均相一致。參以被告既已坦承其持有制式槍彈之犯行，
    對於該等槍彈之來源，衡情自無為虛偽陳述之必要，且其於
    警詢、偵查中所為之陳述，距離案發時間較為接近，記憶應
    較鮮明，且斯時被告丙○○尚未到案，較少不當外力干預或
    利害關係考量，應較接近真實，自得採為認定被告有罪之證
    據。至乙○○於本案本院審理時所為之證詞，與其先前說詞
    矛盾，且其既以56萬元之高價購買本案槍彈，交易對象梁董
    人又在大陸行蹤無法掌握，豈有容任前來收取價款者逕行攜
    款離去而未同時交付槍彈之可能，顯與常情不合，應係迴護
    被告丙○○或恐其報復而為之不實陳述，不足作為對被告丙
    ○○有利之認定。
  (四)雖被告丙○○否認犯罪，並以前詞置辯，然其於98年6 月23
    日通緝到案本院訊問時，供稱不認識乙○○（見本院卷第17
    頁反面），嗣於本院98年8 月13日準備程序時，忽改口稱於
    95年間在洗車場認識乙○○，見過5 、6 次面，並因乙○○
    支票要兌現關係借他3 萬元，事後乙○○未歸還，雙方在電
    話中發生口角，事後就未再見面云云，被告丙○○先後供述
    不一，可見其有臨訟編纂辯詞之情形。又依其所述，與乙○
    ○是在洗車場認識，只見過5 、6 次面，交情一般並非熟識
    ，其為何願意借款3 萬元予乙○○？且3 萬元並非鉅額，乙
    ○○殊無為區區3 萬元債務糾紛即設詞誣陷被告丙○○涉犯
    販賣制式槍彈重罪之可能與必要。況被告丙○○確實於96年
    3 月5 日經從大陸地區經由金門機場入境臺灣，旋即於同年
    月18日由金門機場出境至大陸地區，有法務部入出境資訊連
    結作業在卷可佐（見本院卷第39頁），而被告丙○○亦自承
    其的確在大陸廈門認識梁董（見本院98年9 月11日審理筆錄
    第24頁），另證人林財興於警詢時亦證稱其介紹林維銘給乙
    ○○認識，林維銘介紹綽號阿廷之丙○○給其認識，其曾在
    臺灣見過丙○○1 次，林維銘也有介紹大陸梁先生給其認識
    等語（見臺中市警察局第1 分局中分刑一字第0970018281號
    卷第5 頁反面、第6 頁），足徵乙○○所為之指述並非虛妄
    而屬有憑。另辯護人雖以依起訴書所載，乙○○與被告丙○
    ○為對向犯關係，不能僅依共犯乙○○之證詞認定被告丙○
    ○成立犯罪為被告丙○○置辯。惟本件除乙○○之自白外，
    尚有上述內政部警政署刑事警察局槍彈鑑定書、被告丙○○
    入出境資訊、被告丙○○所為其認識梁董不利於己之供述、
    證人林財興之證詞，以及扣案如附表所示之槍彈等多項補強
    證據，足以證明乙○○所自白之犯罪事實確具有相當程度之
    真實性，該等補強證據與乙○○之自白相互利用，足使被告
    丙○○之犯罪事實獲得確信。本件並未有如辯護人所述僅依
    乙○○之自白作為認定被告丙○○有罪唯一證據之情形，附
    此敘明。
  (五)綜上所述，被告丙○○所辯不足採信。本件事證明確，被告
    丙○○犯行堪以認定。
三、論罪科刑
  (一)核被告丙○○所為，係犯槍砲彈藥刀械管制條例第7 條第1
    項之未經許可販賣手槍罪（被告丙○○行為後，槍砲彈藥刀
    械管制條例第7 條雖於97年11月26日修正公布施行，惟涉及
    本件論罪科刑之該條第1 項並未有所修正，尚不生法律變更
    之問題）、同條例第12條第1 項之未經許可販賣子彈罪。被
    告未經許可持有手槍、子彈之低度行為，應為其販賣之高度
    行為所吸收，不另論罪。其以一行為，販賣上開制式手槍2
    支、子彈48顆，同時觸犯槍砲彈藥刀械管制條例第7 條第1
    項及同條例第12條第1 項之罪，為想像競合犯，應從法定刑
    較重之槍砲彈藥刀械管制條例第7 條第1 項未經許可販賣手
    槍罪處斷。被告丙○○就上開犯行，與綽號「梁董」之梁家
    賢有犯意聯絡及行為分擔，均為共同正犯。
  (二)爰審酌被告丙○○販賣制式手槍、子彈之犯行，助長國內槍
    枝氾濫之風氣，危害社會治安甚鉅，其所販賣之制式手槍為
    2 支，子彈為48顆，數量非少，且犯後矢口否認犯行，對於
    自己違法行為欠缺悔悟改過之具體表現等一切情狀，量處如
    主文所示之刑，並就罰金部分諭知易服勞役之折算標準（被
    告丙○○行為後，刑法第42條雖於98年6 月10日修正公布施
    行，惟僅為文字修正，不生有利、不利之情形，依最高法院
    95年第21次刑事庭會議決議，應逕行適用裁判時法）。公訴
    人具體求處有期徒刑8 年，併科罰金30萬元，稍有過輕，併
    予敘明。
  (三)扣案如附表編號1 、2 所示之槍枝，依槍砲彈藥刀械管制條
    例第5 條規定，非經中央主管機關許可，不得製造、販賣、
    運輸、轉讓、出租、出借、持有、寄藏或陳列，而屬違禁物
    ，應依刑法第38條第1 項第1 款規定，宣告沒收【本件內政
    部警政署刑事警察局97年6 月5 日刑鑑字第0970072458號槍
    彈鑑定書雖記載如附表編號1 、2 所示之手槍各含制式彈匣
    1 個，惟警員於前述時地實施搜索時，所扣得如附表編號1
    、2 所示之手槍各含彈匣2 個，有扣押物品目錄表附卷可考
    （見臺中市警察局第1 分局中分刑一字第0970014208號卷第
    29頁），且乙○○於本院審理時已明確證述其向梁董所購買
    之2 把槍，每1 把各含有2 個制式彈匣，都適用於各該槍（
    見本院98年9 月11日審理筆錄第10、11頁），而證人即臺中
    市警察局刑事警察大隊警務員鐘劍貴亦到庭證稱其負責將槍
    彈送往刑事警察局鑑定，其收到槍彈時確認每支制式手槍各
    有2 個制式彈匣，不知道為何鑑定報告內只有記載各含1 個
    彈匣（見同次審理筆錄第16、17頁），本院因此認定如附表
    編號1 、2 所示之制式手槍各含制式彈匣2 個，且因彈匣為
    制式手槍之組成零件，亦屬違禁物，應併予諭知沒收】。至
    如附表編號3 、4 所示之子彈，均經試射完畢，依其現狀已
    非屬違禁物，爰不予宣告沒收。
參、同案被告乙○○於檢察官偵查及本院審理中均以證人身分供
    前具結，而為迥然不同之證詞，其於本院審理時並否認曾陳
    述如偵查筆錄所記載之內容，是否涉及偽證罪嫌，應由檢察
    官查明後另行依法處理，於此指明。
據上論斷，應依刑事訴訟法第299 條第1 項前段，槍砲彈藥刀械
管制條例第7 條第1 項、第12條第1 項，刑法第11條前段、第28
條、第55條、第42條第3 項、第5 項、第38條第1 項第1 款，判
決如主文。
本案經檢察官甲○○到庭執行職務。
中    華    民    國    98    年    9     月    29    日
                  刑事第十一庭  審判長法  官  李雅俐
                                      法  官  蔡美華
                                      法  官  羅智文
上正本證明與原本無異。
如不服本判決，應於收受送達後10日內向本院提出上訴書狀（應
敘述具體理由並附繕本）。
上訴書狀如未敘述理由，應於上訴期間屆滿後20日內補提理由書
於本院。
                                      書記官  鄭淑英
中    華    民    國    98    年    9     月    29    日
附表
編號    物品名稱    數量    備註
1       制式手槍    1支     槍枝管制編號0000000000號，含
                            制式彈匣2個，口徑9mm制式半自
                            動手槍，為瑞士SIG SAUER廠
                            SP2009型，槍號SP0000000號，
                            槍管內具陸條右旋來復線，擊發
                            功能正常，可供擊發同口徑制式
                            子彈使用，具有殺傷力
2       制式手槍    1支     槍枝管制編號0000000000號，含
                            制式彈匣2個，口徑9mm制式半自
                            動手槍，為德國HK廠P2000型，
                            槍號遭磨滅，經以電解腐蝕法重
                            現結果，無法重現，槍管內具陸
                            條右旋來復線，擊發功能正常，
                            可供擊發同口徑制式子彈使用，
                            具有殺傷力
3       制式子彈    44顆    均已試射完畢
                            口徑9mm制式子彈
                            其中44顆經試射，可擊發，具有
                            殺傷力；另1顆，雖可擊發，惟
                            發射動能不足，不具殺傷力
4       制式子彈    4顆     均已試射完畢
                            口徑0.32吋制式子彈
                            其中4顆經試射，可擊發，具有
                            殺傷力；另1顆，無法擊發，不
                            具殺傷力
附錄論罪科刑法條
槍砲彈藥刀械管制條例第7條第1項
未經許可，製造、販賣或運輸火砲、肩射武器、機關槍、衝鋒槍
、卡柄槍、自動步槍、普通步槍、馬槍、手槍或各類砲彈、炸彈
、爆裂物者，處死刑、無期徒刑或七年以上有期徒刑；處徒刑者
，併科新臺幣三千萬元以下罰金。
槍砲彈藥刀械管制條例第12條第1項
未經許可，製造、販賣或運輸子彈者，處一年以上七年以下有期
徒刑，併科新臺幣五百萬元以下罰金。


司法院資訊處製作；財團法人民間司法改革基金會備份。
